高雄高等行政法院簡易判決
　　　　　　　　　　　　 　　　　　　　　96年度簡字第34號
原　　　告　珍喜食品股份有限公司
代　表　人　甲○○
被　　　告　財政部台灣省南區國稅局
代　表　人　乙○○代理局長
訴訟代理人　丙○○
上列當事人間因菸酒稅法事件，原告不服財政部中華民國95年11
月24日台財訴字第09500215160號訴願決定，提起行政訴訟。本
院判決如下：
    主  文
原告之訴駁回。
訴訟費用由原告負擔。
    事實及理由
一、緣原告為菸酒稅廠商，未於開始產製應稅酒品前，向工廠所
    在地主管稽徵機關申請辦理產品登記，擅自產製應稅酒品「
    葡萄冰釀」及「梅子冰釀」80.64公升及161.28公升計241.9
    2公升出廠，違反菸酒稅法第9條及第12條之規定；又於民國
    （下同）92年7月間銷售「珍喜米酒」24瓶計14.4公升予同
    力商店，漏開10.8公升銷項發票及漏報繳菸酒稅，違反菸酒
    稅法第3條第1項及第12條第1項之規定；另於92年12月1日產
    製「池上料理米酒」1,200瓶計720公升出廠，含鹽分未達0.
    5%以上，卻以料理米酒報繳菸酒稅，違反菸酒稅法第2條第3
    款第5目及菸酒稅稽徵規則第20條第2款規定，經被告查獲，
    除補徵稅額新臺幣（下同）5,080元及117,360元合計122,44
    0元（其中「珍喜米酒」已於92年10月25日繳納菸酒稅1,998
    元），並就「葡萄冰釀」及「梅子冰釀」，依菸酒稅法第16
    條第1款及第19條第1款規定，擇一從重處罰，處罰鍰25,000
    元；「珍喜米酒」，依菸酒稅法第19條第6款規定，按漏報
    稅額處1倍罰鍰1,900元（計至百元止）；另「池上料理米酒
    」，分別依菸酒稅法第16條第2款及第19條第7款規定，處罰
    鍰25,000元及按補徵稅額處2倍罰鍰234,700元（計至百元止
    ），合計286,600元（25,000元+1,900元＋25,000元+234,70
    0元）。原告不服，申經復查，未獲變更，就「池上料理米
    酒」部分提起訴願，其中關於違反菸酒稅法而補徵稅額部分
    ，則遭訴願決定駁回，而罰鍰部分經財政部訴願決定撤銷，
    由被告另為適法之處分。原告就「池上料理米酒」補徵稅額
    部分猶不甘服，遂提起本件行政訴訟。
二、被告之代表人原為朱正雄局長，現改由乙○○副局長代理其
    職務，茲被告具狀聲明由乙○○以代表人之身分聲明承受訴
    訟，核無不合，先予敘明。
三、原告起訴意旨略以：(一)「池上料理米酒」為原告之品牌，惟
    本件菸酒稅係久智欣企業有限公司（以下簡稱久智欣公司）
    ，藉其與原告訂有委託生產之合約為掩飾，以原告名義在外
    私釀酒品所生，有台灣屏東地方法院檢察署函調即堪佐證，
    惟訴願決定竟以「此是項既經屏東地方法院檢察官以久智欣
    公司無超越合約期限私自製造及未涉有違反商標法或偽造文
    書之犯行」，而莫名駁斥，實為荒唐。且久智欣公司之實質
    負責人要非於簽定合約之際，即存心違約私釀，否則為何會
    切結「少鹽自行負責」之切結字據，供原告收執？(二)訴願決
    定中「查在產製過程中，同一批產品其製程一樣，所含鹽分
    比例理應相同（或相近）」之說法，毫無科學根據。因此批
    商品完全係遭逾權濫製而來，否則原告其他產品怎不曾發生
    此現象？被告雖謂既係同一批產品，其鹽分均完全相同（或
    相近），然若依被告推論，所得之結論應是「既為原告所生
    產，則同一工廠之產品，理應鹽分均達0.5﹪以上方是」是
    被告上揭之推論，毫無邏輯可言。(三)依經驗而言，同批產品
    產製過程中，有時前面的管線會因接料入瓶過程，因鹽分及
    酒精比重不同，前數瓶會有含鹽分略低之情形，然被告對此
    並未接受原告之說法；再者，被告僅以在雜貨店拿到二瓶酒
    ，便以92年12月25日當天開給久智欣公司之發票予以開罰，
    而非至久智欣公司之倉庫搜查，原告實無法信服，並聲明求
    為判決撤銷原處分及訴願決定云云。被告答辯則以：(一)原告
    92年12月1日（瓶上有效日期93年12月1日，保存期限1年）
    產製之「池上料理米酒」含鹽分為0.002%，未達首揭菸酒稅
    法第2條規定含鹽分0.5%以上標準，有經濟部標準檢驗局試
    驗報告可稽。而原告生產紀錄簿中，92年12月1日無「池上
    料理米酒」之生產紀錄，據原告之負責人93年12月28日至被
    告談話紀錄稱，原告無紀錄生產數量及日期之憑證，僅以電
    話通知記帳業者出貨日期，並以當日紀錄為生產日期等語。
    又系爭「池上料理米酒」係原告92年12月25日銷售予久智欣
    公司，數量1,200瓶計720公升，有銷項發票可稽，原告雖稱
    系爭「池上料理米酒」係久智欣公司以原告名義在外偷印標
    籤及偷做之料理米酒，已提出告訴，惟上揭告訴經台灣屏東
    地方法院檢察官證據調查結果，以被告久智欣公司無超越合
    約期限私自製酒及未涉有違反商標法或偽造文書之犯行而不
    起訴處分在案，有該院檢察署檢察官94年度偵字第3619號及
    第5254號不起訴處分書可稽。(二)且在產製過程中，同一批產
    品其製程一樣，所含鹽分比例理應相同（或相近），原告雖
    稱其公司產製之產品不曾發生含鹽分不足之現象，惟又表示
    同批產品產製過程中，因鹽分及酒精比重不同，有時前面管
    線因接料入瓶，前數瓶會有含鹽分略低之情形，足見其所產
    製之酒品並非絕無含鹽分不足之可能，而本件系爭產品含鹽
    分僅0.002%，未達法定0.5%以上標準，實際生產日期為銷項
    發票日期92年12月25日，生產數量1,200瓶，被告按同一批
    產量均未達含鹽分0.5%以上標準，核定違章數量，核屬有據
    ，是被告依菸酒稅法第2條第3款第5目、第8條第2款、第5款
    、第12條第1項前段及第20條第1項第2款規定，核定應補稅
    額117,360元「應納133,200元（185元/公升×720公升）－
    已納15,840元（22元/公升×720公升）」，並無不合，其所
    訴洵不足採等語，並聲明求為判決駁回原告之訴。
四、按「料理酒︰以榖類或其他含澱粉之植物性原料經糖化後加
    入酒精製得產品為基酒；或直接以釀造酒、蒸餾酒、酒精為
    基酒﹔加入百分之零點五以上之鹽，添加或不添加其他調味
    料，調製而成供烹調用之酒。」「酒之課稅項目及應徵稅額
    如下︰‧‧‧二蒸餾酒類︰每公升徵收新台幣185元。‧‧
    ‧五料理酒︰每公升徵收新台幣22元。」「產製廠商當月份
    出廠菸酒之應納稅款，應於次月15日以前自行向公庫繳納，
    並依照財政部規定之格式填具計算稅額申報書，檢同繳款書
    收據向主管稽徵機關申報。‧‧‧」分別為菸酒稅法第2條
    第3款第5目、第8條第2款、第5款及第12條第1項前段所明定
    。查原告於92年12月1日產製「池上料理米酒」0.6公升裝1,
    200瓶計720公升出廠，含鹽分未達0.5%以上，應繳納菸酒稅
    133,200元（185元×720公升），因原告以料理酒報繳菸酒
    稅15,840元（22元×720公升），違反菸酒稅法第2條第3款
    第5目規定，經被告查獲，應補徵菸酒稅117,360元（133,20
    0元－15,840元），有被告菸酒稅核定通知書及復查決定書
    附於原處分卷可稽，洵堪認定。而本件原告提起本件訴訟，
    無非主張：被告所查獲之系爭酒品為久智欣公司以原告名義
    在外私釀酒品所生；又被告認為在產製過程中，同一批產品
    其製程一樣，所含鹽分比例理應相同之說法，毫無科學根據
    云云，資為爭執。
五、惟查，原告經人於向被告檢舉其產製之「池上料理米酒」，
    製造日期為92年12月1日及同年11月20日，經檢驗結果，食
    鹽成分僅0.002%，未達首揭菸酒稅法第2條規定含鹽分0.5%
    以上標準，有經濟部標準檢驗局試驗報告附於原處分卷可稽
    ，足見該被查獲之米酒乃屬一般米酒而非屬料理米酒無訛。
    又經追查該池上料理米酒係原告出售予久智欣公司，再轉售
    至販售地（被檢舉之商號：宜蘭縣機關學校員工消費合作社
    羅東分社與宜蘭公教福利中心、機關學校員工消費合作社聯
    合社烏日供銷部）。其次，據原處分卷附之原告負責人於93
    年12月28日至被告處之談話紀錄所載，原告並無紀錄生產數
    量及日期之憑證，僅以電話通知記帳業者出貨日期，並以當
    日紀錄為生產日期等語。而系爭「池上料理米酒」為原告於
    92年12月25日銷售與久智欣公司，數量1,200瓶計720公升，
    並有該銷項發票附於原處分卷可按。從而被告以原告實際生
    產日期為銷項發票日期92年12月25日，生產數量1,200瓶，
    按同一批產量均未達含鹽分0.5%以上標準，核定違章數量，
    尚符合經驗法則，足堪採認。
六、再者，原告雖一再主張系爭「池上料理米酒」係久智欣公司
    以原告名義在外偷印標籤及私釀之酒品云云，惟原告就此曾
    對久智欣公司之名義負責人及實際負責人向台灣屏東地方法
    院提出刑事告訴，然上揭告訴經台灣屏東地方法院檢察官調
    查結果，以被告久智欣公司無超越合約期限私自製酒及未涉
    有違反商標法或偽造文書之犯行而對渠等為不起訴處分在案
    ，亦有該院檢察署檢察官94年度偵字第3619號、第5254號不
    起訴處分書影本乙份附於原處分卷足憑，此外，原告亦無法
    舉出具體事證，用以證明系爭酒品係久智欣公司私釀所產製
    ，原告所述，自難憑採。另原告訴稱同批產品產製過程中，
    有時前面的管線會因接料入瓶過程，因鹽分及酒精比重不同
    ，前數瓶會有含鹽分略低之情形乙節，然被查獲未達含鹽分
    0.5%以上標準之池上料理米酒，乃檢舉人分別在宜蘭縣及台
    中縣購得而送驗，採樣之兩地相隔甚遠，苟非該批產品所含
    鹽分比例均屬相同，何以檢驗結果，其所含食鹽成分均僅0.
    002%？況原告上揭說詞，亦僅是個人一己之見，復無同業製
    造廠商足資證明其所述所實，同無可採。
七、綜上所述，原告之主張，並無可採。被告以原告於92年12月
    1日產製「池上料理米酒」0.6公升裝1,200瓶計720公升出廠
    ，含鹽分未達0.5%以上，應繳納菸酒稅133,200元（185元×
    720公升），因原告以料理酒報繳菸酒稅15,840元（22元×7
    20公升），違反菸酒稅法第2條第3款第5目規定，應補徵菸
    酒稅117,360元（133,200元－15,840元），並無違誤。訴願
    決定遞予維持，亦無不合。原告提起本件訴訟，求為撤銷，
    為無理由，應予駁回。又本件事證已臻明確，兩造其餘攻擊
    防禦方法，均核與本件判決結果不生影響，爰不一一論述。
    又本件為簡易訴訟案件，爰不經言詞辯論為之，附此敘明。
八、據上論結，本件原告之訴為無理由，依行政訴訟法第233條
    第1項、第236條、第195條第1項後段、第98條第3項前段，
    判決如主文。
中　　華　　民　　國　　96　　年　 　7　　月　 31  　 日
                        第三庭法  官　邱政強
以上正本係照原本作成。
如不服本判決，應於送達後20日內，向本院提出上訴狀並表明上
訴理由，如於本判決宣示後送達前提起上訴者，應於判決送達後
20日內補提上訴理由書（須按他造當事人人數附繕本）。
中　　華　　民　　國　　96　　年　 　7　　月　 31  　 日
　　　　　　　　　　　　　　　書記官  蔡玫芳
附註：
行政訴訟法第235條（第1項、第2項）：
對於適用簡易程序之裁判提起上訴或抗告，須經最高行政法院之
許可。
前項許可，以訴訟事件所涉及之法律見解具有原則性者為限。
